臺灣高等法院刑事判決　　　　　　　 100年度上訴字第1228號
上訴人　臺灣基隆地方法院檢察署檢察官
上訴人　梁國彥
即被告
　　　　　　　　（另案於法務部矯正署基隆監獄執行）
上列上訴人因被告違反毒品危害防制條例案件，不服臺灣基隆地
方法院99年度訴字第969號，中華民國100年3月2日第一審判決（
起訴案號：臺灣基隆地方法院檢察署99年度毒偵字第1468號、99
年度偵字第3962、5325號；嗣於原審準備程序中，被告就被訴事
實為有罪陳述，經原審告知簡式審判程序意旨，並聽取當事人意
見後，裁定依簡式審判程序進行），提起上訴，本院判決如下：
    主  文
原判決關於梁國彥轉讓第二級毒品，未遂及應執行刑部分撤銷。
梁國彥轉讓第二級毒品，未遂，累犯，處有期徒刑捌月。
其他上訴駁回。
第二項撤銷改判與第三項上訴駁回部分，應執行有期徒刑貳年貳
月。
    犯罪事實
一、梁國彥曾因施用毒品案件，先後2 次經觀察、勒戒，均因無
    繼續施用毒品傾向，分別由臺灣板橋地方法院檢察署檢察官
    以87年度偵字第12288號及87年度偵字第15912號為不起訴處
    分確定。又因施用第二級毒品案件，於民國88年1月5日送強
    制戒治，89年1 月10日戒治期滿，經本院以88年度上易字第
    1654號判處有期徒刑7 月確定，89年10月24日執行完畢。再
    因施用第一、二級毒品案件，分別經原審以93年度訴字第19
    4號、第495 號各判處應執行有期徒刑1年確定。上述案件接
    續執行，於95年6月7日執行完畢。又因施用第一、二級毒品
    案件，經原審以96年度訴字第52號判處應執行有期徒刑1 年
    ，減刑為應執行有期徒刑6 月確定；又施用第一、二級毒品
    ，經臺灣士林地方法院以96年度訴字第822 號判處應執行有
    期徒刑1年2月確定。再因施用第一、二級毒品案件經原審以
    96年度訴字第998號判處應執行有期徒刑11月確定。後2案經
    原審以97年度聲字第163 號裁定應執行有期徒刑2年。上述3
    案接續執行，99年1月22日執行完畢。
二、梁國彥明知甲基安非他命為毒品危害防制條例第2條第2項第
    2款規範之第二 級毒品及藥事法第22條第1項第1款規定，經
    行政院衛生署公告禁止使用之禁藥，依法不得轉讓，仍基於
    轉讓第二級甲基毒品安非他命之犯意，於99年8 月初某日，
    在基隆市○○街145號3 樓住處，將甲基安非他命1包及玻璃
    球吸食器1 個，置於桌上，向胡孝忠及蔡宜興表示甲基安非
    他命要供渠等施用，但因胡孝忠及蔡宜興均未施用而轉讓未
    遂。
三、基於施用第二級毒品甲基安非他命之犯意，於99年8 月15日
    下午2時許，在基隆市○○街145 號3樓住處，以將甲基安非
    他命置於吸食器內，以燒烤吸食煙霧方式，施用甲基安非他
    命1次，另基於施用第一級毒品海洛因之犯意，於99年8月16
    日晚上6 時許，在臺北市松山區某友人住處，以針筒注射方
    式，施用海洛因1次。
四、基於持有第一級毒品海洛因與第二級毒品甲基安非他命之犯
    意，於99年8 月16日晚上11時許，在臺北市○○○路與忠孝
    東路口，以新臺幣（下同）20000 元，向真實姓名年籍不詳
    綽號小陳之男子，購得海洛因11包（毛重9.36公克、淨重6.
    43公克）、安非他命11包（毛重13.223公克、淨重10.671公
    克）而持有之，並於99年8月17日上午9時50分許，在基隆市
    ○○街157號前，為警攔檢查獲，並扣得前開海洛因11包（
    驗餘淨重6.36公克）、甲基安非他命11包（驗餘淨重
    10.6706 公克）、施用毒品所用之注射針筒4支、夾鍊袋32
    個及電子磅秤1個。
五、基於持有第一級毒品海洛因之犯意，於99年9 月21日晚上10
    時許，在臺北市○○路○ 段與基隆路口，向真實姓名年籍不
    詳綽號小陳之男子以10000元購得海洛因7包（淨重2.34公克
    ）後持有之，嗣於同年月22日晚上6 時10分許，在基隆市○
    ○街157號前，為警當場查獲，並扣得前開海洛因7包（驗餘
    淨重2.32公克）。
六、案經基隆市警察局第一分局及第二分局報請臺灣基隆地方法
    院檢察署檢察官偵查起訴。
    理  由
壹、程序部分：
一、審理範圍：
    檢察官僅就被告違犯轉讓第二級毒品甲基安非他命部分上訴
    ；被告雖就原判決全部上訴，但因其上訴不合法（詳下述
    ），故本院應僅就檢察官上訴部分為實體判決。
二、證據能力部分：
（一）被告以外之人於審判外之陳述，雖不符前4 條之規定，而
      當事人於審判程序同意作為證據，法院審酌該言詞陳述或
      書面陳述作成時之情況，認為適當者，得為證據。當事人
      、代理人或辯護人於法院調查證據時，知有第159 條第1
      項不得為證據之情形，而未於言詞辯論終結前聲明異議者
      ，視為有前項之同意。刑事訴訟法第159條之5第1項、第2
      項定有明文。被告以外之證人胡孝忠、蔡宜興於警詢、偵
      查之證述，經原審及本院依法踐行調查證據程式，檢察官
      、被告均知有該證詞，而不爭執各該證據之證據能力，且
      未於原審及本院言詞辯論終結前聲明異議，審酌該等證人
      筆錄作成時之情況，並無在非自由意志情況下所為之陳述
      ，認為適當，依刑事訴訟法第159條之5 第1項規定，具有
      證據能力。
（二）其餘憑以認定被告梁國彥犯罪事實之非供述證據（詳後述
      ），查無違反法定程序取得之情，依同法第158條之4規定
      反面解釋，均有證據能力。
貳、撤銷改判部分：
一、認定犯罪事實所憑證據及理由：
    被告梁國彥對於前述轉讓毒品之犯罪事實坦白承認，核與證
    人胡孝忠及蔡宜興證述之情節相符，並有0000000000號、00
    00000000號通聯調閱查詢單可憑。足認被告的自白與事實相
    符。事證明確，被告犯行可以認定，應予依法論科。
二、論罪：
（一）甲基安非他命雖屬毒品危害防制條例第2條第2 項第2款所
      定第二級毒品，但也是藥事法所稱之禁藥（即藥事法第22
      條第1 款所稱經中央衛生主管機關明令公告禁止製造、調
      劑、輸入、輸出、販賣或陳列之毒害藥品）。明知為禁藥
      而轉讓者，藥事法第83條定有處罰明文。故行為人明知為
      禁藥即甲基安非他命而轉讓予他人未遂者，除成立毒品危
      害防制條例第8條第2 項、第5項轉讓第二級毒品罪未遂外
      ，也構成藥事法第83條第1項、第4項轉讓禁藥罪未遂，屬
      同一犯罪行為而同時有二種法律可資處罰之法條競合，應
      依「重法優於輕法」之法理，擇一處斷。因毒品危害防制
      條例第8條第2項轉讓第二級毒品罪之法定本刑為「6 月以
      上5年以下有期徒刑，得併科新台幣70 萬元以下罰金」，
      而藥事法第83條第1項轉讓禁藥罪於民國93年4月23日修正
      施行，該罪之法定本刑為「7 年以下有期徒刑，得併科新
      台幣500 萬元以下罰金」。行為人轉讓甲基安非他命，除
      其數量達行政院依毒品危害防制條例第8條第6項規定所訂
      定之標準，須依法加重刑罰，以致刑度較藥事法第83條第
      1項之法定刑為重之情形外，因修正後藥事法第83條第1項
      之法定本刑，顯然較毒品危害防制條例第8條第2項之罪之
      法定本刑為重，自應優先適用藥事法第83條第1 項之規定
      處斷。經查，被告轉讓予證人胡孝忠、蔡宜興施用之甲基
      安非他命僅為施用1 次之量，且未遂，尚未達「轉讓持有
      毒品加重其刑之數量標準」所定「第
      二級毒品：淨重10公克以上」之加重刑罰標準，自應優先
      適用藥事法第83條第1項、第4項之規定處斷。核被告所為
    ，係犯藥事法第83條第1項、第4項轉讓禁藥罪未遂。
（二）被告於轉讓甲基安非他命前後，分別持有甲基安非他命之
      低度行為吸收於轉讓甲基安非他命之高度行為，不另論罪
      。
（三）被告以一行為同時轉讓第二級毒品予證人胡孝忠、蔡宜興
      施用未遂，為想像競合犯，應從一重處斷。
（四）被告曾經事實欄所示有期徒刑執行完畢，有本院被告前案
      紀錄表可憑，5 年內故意再犯有期徒刑以上之本罪，累犯
      ，應加重刑罰。
（五）被告已著手轉讓第二級毒品而未遂，依刑法第25條第2 項
      規定減輕其刑。
三、撤銷改判及科刑審酌事項：
（一）撤銷改判之理由：
      原審為被告此部分科刑判決之諭知，固非無見。惟查，被
      告無償提供第二級毒品甲基安非他命予證人胡孝忠、蔡宜
      興施用未遂，應依藥事法第83條第1項、第4項轉讓禁藥罪
      未遂處斷，原審適用毒品危害防制條例第8條第5 項、第2
      項規定，論處被告轉讓第二級毒品罪未遂，應有誤會。被
      告上訴固不合法（詳後述）；然因檢察官上訴指稱原
      判決此部分不當，為有理由，應予撤銷改判。
（二）科刑審酌事項：
      爰審酌被告前有違反毒品危害防制條例等前案紀錄，仍無
      視法律嚴格禁止之明文及毒品之危害性，其行為輕則戕害
      施用者之身心健康，重則足以引發各種犯罪，成為社會治
      安敗壞之源頭，惟被告犯行尚未發生實際危害，犯後也坦
      承犯行，節省司法資源，態度良好，兼衡其年齡、智識程
      度等一切情狀，認宜量處如主文第2 項所示之刑，並與上
      訴駁回部分（詳下述），定應執行刑如主文第4 項所示
      。
、不合法上訴駁回部分：
一、不服地方法院第一審判決上訴，須提出上訴書狀，並敘述具
    體理由，為上訴必備程式。所提書狀未敘述上訴理由，或僅
    曾以言詞陳述上訴理由，應於上訴期間屆滿後20日內補提理
    由書於原審法院。原審法院認逾期未補提上訴理由，應定期
    間先命補正；逾期未補正，為上訴不合法律上程式，應以裁
    定駁回。如已提出上訴理由，但所提非屬具體理由，則由第
    二審法院以上訴不合法律上程式，判決駁回。刑事訴訟法第
    350條、第362條與第367條明文規定。
二、原判決認定被告梁國彥如事實欄三、四、五所示施用第二級
    、第一級毒品；持有第一級、第二級毒品犯行已經被告坦白
    承認，並有基隆市警察局第一分局偵辦毒品案件尿液檢體對
    照表、採證尿液同意書、臺灣尖端先進生技醫藥股份有限公
    司於99年9月1日出具之濫用藥物檢驗報告〈尿液編號289 〉
    可證。查扣被告所持有之物品經送請法務部調查局及交通部
    民用航空局航空醫務中心鑑定結果，確為第一級毒品海洛因
    與第二級毒品甲基安非他命，有鑑定書3 份、扣案海洛因及
    甲基安非他命為憑，事證明確，審酌被告有違反毒品危害防
    制條例等前案紀錄，仍無視法律嚴格禁止及毒品之危害性，
    為滿足自身毒癮而施用海洛因、甲基安非他命，一再購入相
    當數量之毒品而非法持有，且被告已因施用毒品受觀察勒戒
    、強制戒治處分及多次刑罰執行，本案行為均於前案執行完
    畢後1 年內再犯，可見其意志力薄弱，從未能澈底戒絕毒品
    ，有必要科以相當程度之刑罰，惟念犯後坦承全部犯行等一
    切情狀，就所犯毒品危害防制條例第10條第2項、第1項施用
    第二級、第一級毒品罪；同時持有第一級、第二級毒品，觸
    犯毒品危害防制條例第11條第1 項持有第一級毒品罪及另一
    次持有第一級毒品，觸犯毒品危害防制條例第11條第1 項持
    有第一級毒品罪，均累犯，分別量處有期徒刑4月、8月、10
    月、8月；扣案第一級毒品海洛因11 包（驗餘淨重共6.36公
    克）、7包（驗餘淨重合計2.32 公克）及甲基安非他命11包
    （驗餘淨重計10.6706 公克），併同無法析離之包裝袋均沒
    收銷燬；扣案注射針筒4支、夾鏈袋32個及電子磅秤1個均沒
    收。經核原判決關於此部分之認事用法並無違法、失當，量
    刑也妥適。
三、被告上訴意旨略以，被告已深知毒品危害，家中尚有臥病老
    母需被告照料，請求從輕量刑云云。經查：
（一）被告前因施用毒品案件曾經觀察、勒戒與強制戒治又多次
      違犯施用毒品罪行，分別經論罪科刑如前述事實欄所示，
      並有本院被告前案紀錄表可憑，足證被告未能澈底戒絕毒
      品。且此部分犯行均構成累犯，具有法定加重事由，原審
      僅分別判處有期徒刑4月、8 月、10月及8月，量刑並無失
      之過重。
（二）被告陳稱須照顧母親云云，核與被告之犯行或量刑審酌並
      無關聯。
四、被告之上訴理由不足以認原判決此部分有何不當或違法。被
    告上訴不合法，應予駁回。
據上論結，應依刑事訴訟法第367條、第369條第1項前段、第364
條、第299條第1項前段，藥事法第83條第1項、第4項，刑法第11
條前段、第25條第2項、第55條、第47條第1項、第51條第5款。
本案經檢察官壽勤偉到庭執行職務。
中    華    民    國   100    年    5     月    31    日
                  刑事第六庭  審判長 法  官  邱同印
                                     法  官  吳淑惠
                                     法  官  郭豫珍
以上正本證明與原本無異。
藥事法第83條部分如不服本判決，應於收受送達後10日內向本院
提出上訴書狀，其未敘述上訴之理由者並得於提起上訴後10日內
向本院補提理由書（均須按他造當事人之人數附繕本）「切勿逕
送上級法院」。
其餘部分不得上訴。
                                     書記官  陳采薇
中    華    民    國   100    年    5     月    31    日
附錄：本案論罪科刑法條全文
藥事法第83條
明知為偽藥或禁藥，而販賣、供應、調劑、運送、寄藏、牙保、
轉讓或意圖販賣而陳列者，處7年以下有期徒刑，得併科新臺幣5
百萬元以下罰金。
犯前項之罪，因而致人於死者，處7年以上有期徒刑，致重傷者
，處3年以上12年以下有期徒刑。
因過失犯第1項之罪者，處2年以下有期徒刑、拘役或科新臺幣30
萬元以下罰金。
第1項之未遂犯罰之。